臺灣彰化地方法院刑事判決　　　　　　　　　　　　九十三年度易字第一一九四號
　　公　訴　人　臺灣彰化地方法院檢察署檢察官
　　被　　　告　乙○○
右列被告因恐嚇取財案件，經檢察官聲請簡易判決處刑（九十三年度核退偵字第二○
號），本院員林簡易庭認不宜以簡易判決處刑，簽移本院改依通常程序審理，於本院
準備程序中，被告就被訴事實為有罪之陳述，經本院合議庭裁定改依簡式審判程序審
理，並判決如左：
    主  文
乙○○意圖為自己不法之所有，以恐嚇使人將本人之物交付，處有期徒刑陸月，如易
科罰金，以佰元折算壹日，緩刑年。
    事  實
一、乙○○因缺錢花用，於民國九十三年七月九日凌晨一、二時許，在彰化縣員林鎮
    華成市場旁堆放垃圾處拾獲他人棄置之水果刀一把後，竟萌生意圖為自己不法所
    有之恐嚇取財犯意，於同日凌晨四時九分許，攜帶該水果刀至位於彰化縣溪湖鎮
    ○○里○○路八十六號之「統一超商」內，佯裝購買飲料，趁結帳之際，取出預
    藏之水果刀，隔著結帳櫃檯指向店員甲○○，恫嚇其交出收銀機內之現金，使甲
    ○○心生畏懼，而交付現金新臺幣（下同）二千八百元，乙○○取得現金後隨即
    逃離現場，並將水果刀棄置於溪湖鎮○○路及文東街口旁之空地，所得款項則花
    用殆盡。嗣乙○○在本件犯罪未被發覺前，於當日晚上十一時許，主動至彰化縣
    警察局溪湖分局溪湖派出所向警員許宗雄自首犯罪而接受裁判，並帶同警方至前
    開處所扣得供本件犯罪使用，已經乙○○拋棄所有權之水果刀一把。
二、案經彰化縣警察局溪湖分局報告臺灣彰化地方法院檢察署檢察官偵查後聲請簡易
    判決處刑，經本院員林簡易庭認為不宜以簡易判決處刑，簽移本院改依通常程序
    審理。
    理  由
一、被告乙○○於準備程序中，先就右揭犯罪事實為有罪之陳述，且所犯係死刑、無
    期徒刑、最輕本刑為三年以上有期徒刑以外之罪，經本院合議庭依刑事訴訟法第
    二百七十三條之一第一項之規定，裁定由法官一人獨任進行簡式審判程序，合先
    敘明。
二、右揭犯罪事實，業據被告於警詢、偵查及本院審理時坦承不諱，核與被害人即統
    一超商店員甲○○於警訊時指訴之情節相符，並有水果刀一把扣案可資佐證，足
    徵被告自白核與事實相符。本件事證明確，被告犯行已堪認定。
三、按以威嚇方法使人交付財物之強盜罪，與恐嚇罪之區別，係以對於被害人施用威
    嚇程度為標準。如其程度足以抑壓被害人之意思自由，至使不能抵抗而為財物之
    交付者，即屬強盜罪。否則，被害人之交付財物與否，儘有自由斟酌之餘地者，
    即應成立恐嚇罪。又恐嚇行為不以將來之惡害通知為限，即以強暴脅迫為手段，
    而被害人未達於不能抗拒程度者，亦屬之。有最高法院三十年上字第六六八號判
    例、八十年度第四次刑事庭會議決議可資參照。查被告趁結帳時持水果刀指向被
    害人，喝令交出金錢時，其與被害人間尚隔有結帳櫃檯，刀刃距離被害人有三十
    公分以上，且被告並無作勢要砍刺被害人之動作，被害人當時並非不能抗拒，僅
    是害怕受傷，才主動交付金錢等情，業據被害人於警詢中供述明確（參核退偵卷
    第六頁），是被告之行為，依犯罪現場客觀情況及被害人主觀自由意志被壓抑之
    程度判斷，應認尚未使被害人達於不能抗拒程度。核被告所為，係犯刑法第三百
    四十六條第一項之恐嚇取財罪。又按刑法第六十二條所謂未發覺之罪，凡有搜查
    權之官吏，不知有犯罪之事實，或雖知有犯罪事實，而不知犯罪人為何人者，均
屬之，最高法院著有二十六年渝上字第一八三九號判例可資參照。查本案被害人
    雖於被告犯案後（九十三年七月九日凌晨五時許）即向彰化縣警察局溪湖分局溪
    湖派出所報案，並製作警詢筆錄，使具有追訴犯罪權限之公務員及機關知悉本件
    犯罪事實，惟其對犯罪嫌疑人之描述為「一名穿橘紅色上衣、白色短褲、拖鞋、
    頭戴黑色全罩式安全帽、黑色口罩、講國語口音、身高一六○至一七○公分，年
    齡約三十至三十六歲左右，持水果刀，機車未懸掛車牌」（參警偵卷第五頁），
    並無法具體指出犯罪嫌疑人之身分；而警方於被告主動至溪湖派出所自首前，完
    全沒有任何具體線索可以判斷被告有犯罪嫌疑，且雖將翻拍自現場錄影帶之照片
    公告於公佈欄，亦無人可辨認出被告身分乙節，亦據證人即案發當日為被害人製
    作報案筆錄之警員陳昭成於本院審理中結證明確（參本院九十三年十二月八日審
    判筆錄第八頁），是被告在本件犯罪未被發覺前，於九十三年七月九日晚上十一
    時許，至彰化縣警察局溪湖分局溪湖派出所向警員許宗雄自首犯罪並表示願意接
    受裁判（參警偵卷第二頁背面），應依刑法第六十二條前段規定減輕其刑，公訴
    人認警方於被害人報案時即知本案犯罪，被告不符合自有要件，容有誤會，附此
    敘明。爰審酌被告年輕力壯，竟僅因缺錢花用就犯案之動機、持刀犯案，所生危
    害甚鉅，惟所得利益僅二千八百元及其犯罪後坦承犯行，已與被害人達成和解（
    參本院簡易庭卷第六頁和解書），深表悔意之態度等一切情狀，量處如主文所示
    之刑，並諭知易科罰金之折算標準。末查被告未曾受有期徒刑以上刑之宣告，有
    台灣高等法院被告全國前案紀錄表在卷可按，其因一時失慮，致罹刑章，經此刑
    之宣告，當知所警惕而無再犯之虞，本院因認其所受刑之宣告以暫不執行為適當
    ，爰併宣告緩刑三年，以啟自新。另扣案水果刀一把，雖係被告供犯罪所用之物
    ，惟係其於犯案前所拾獲之棄置物，並已於犯案後加以丟棄，已非被告所有，爰
    不併宣告沒收，附此敘明。
據上論斷，應依刑事訴訟法第二百七十三條之一第一項、第二百九十九條第一項前段
，刑法第三百四十六條第一項、第六十二條前段、第四十一條第一項前段、第七十四
條第一款，罰金罰鍰提高標準條例第一條前段、第二條前段，判決如主文。
本案經檢察官丙○○到庭執行職務。
中    華    民    國      九十三      年      十二      月      二十    日
                  臺灣彰化地方法院刑事第一庭
                                          法      官  吳  永  梁
右正本證明與原本無異。
如不服本判決，應於判決送達後十日內向本院提出上訴狀( 須附繕本 )。
告訴人或被害人對於判決如有不服具備理由請求檢察官上訴者，其上訴期間之計算係
以檢察官收受判決正本之日期為準。
                                          法院書記官  陳  美  敏
中    華    民    國      九十三      年      十二      月    二十三    日
附錄本案論罪科刑法條全文：
中華民國刑法第三百四十六條
意圖為自己或第三人不法之所有，以恐嚇使人將本人或第三人之物交付者
，處六月以上五年以下有期徒刑，得併科一千元以下罰金。
以前項方法得財產上不法之利益，或使第三人得之者，亦同。
前二項之未遂犯罰之。
